臺灣臺南地方法院刑事判決　　　　　　　95年度訴緝字第39號
公　訴　人　臺灣台南地方法院檢察署檢察官
被　　　告　己○○
　　　　　　　　　　　號
　　　　　　　　　　　樓
上列被告因誣告案件，經檢察官提起公訴（九十三年度偵字第一
三九三號），本院判決如下：
    主  文
己○○無罪。
    理  由
一、公訴意旨略以：
（一）被告己○○為威致鋼鐵工業股份有限公司（下稱：威致公
      司）董事長丁○○配偶庚○○之胞弟，因有自耕農身分，
      明知座落花蓮縣壽豐鄉○○段第二八之一五號等二十八筆
      土地（下稱：系爭土地），係丁○○於民國七十九年間出
      資購買，被告並未出資而願為人頭名義人，於八十年間信
      託登記於被告名下，嗣被告先同意提供證件為國鼎營造股
      份有限公司（下稱：國鼎公司，登記負責人為被訴人庚○○之女郭素惠，起訴書誤載為庚○○）向中國農民銀行辦
      理貸款，於八十六年十月二十二日設定最高限額新臺幣（
      下同）七億二千萬元抵押權登記，繼於八十七年間同意將
      系爭土地所有權移轉登記為被訴人庚○○名下，詎被告虛
      構被訴人辛○○於八十七年八月二十八日在花蓮縣壽豐鄉
      戶政事務所，假冒其名義偽造申請印鑑證明委任書與印鑑
      證明申請書，再於同年十月十二日與十九日持向花蓮縣壽
      豐地政事務所辦理所有權移轉登記為被訴人庚○○名義等
      事實，於九十一年二月二十一日向台灣花蓮地方法院檢察
      署誣告被訴人辛○○犯偽造文書罪（九十一年度發查字第
      一八四號、九十一年度偵字第九四九號）。又被告虛構被
      訴人庚○○假冒其名義為國鼎公司向中國農民銀行辦理七
      億二千萬元抵押貸款等事實，於九十一年十月二日向台灣
      花蓮地方法院檢察署誣告被訴人庚○○犯偽造文書等罪（
      台灣花蓮地方法院檢察署九十一年度發查字第九八五號、
      九十二年度發查續字第一九號、九十二年度偵字第六八七
      號與台灣台南地檢署九十二年度偵字第一一一四０號），
      其中被訴人辛○○部分，經台灣花蓮地方法院檢察署檢察
      官偵查結果，以被訴人辛○○犯罪嫌疑不足，於九十二年
      一月九日以九十一年度偵字第九四九號處分不起訴，另被
      訴人庚○○部分，經台灣花蓮地方法院檢察署呈請台灣高
      等法院檢察署核轉本署檢察官偵查結果，亦認被訴人庚○○犯罪嫌疑不足，於九十二年十一月三十日以九十二年度
      偵字第一一一四０號處分不起訴。
（二）被告明知八十三年間，其名下威致公司董事身分之五百二
      十六萬股股票屬丁○○所有，八十五年間，應丁○○要求
      簽發八十五年九月三十日到期，面額五千五百萬元，受款
      人為被訴人乙○○之第二九四０七六號本票（下稱：第一
      張本票），擔保日後將上開股票歸還丁○○，嗣被告因故
      辭去董事身分，且該張本票即將過期（三年時效），再應
      丁○○要求於八十八年九月二十五日簽發九十年九月三十
      日到期，面額五千五百萬元，第0000000號本票（
      下稱：第二張本票），惟被告卻無意返還上開股票，丁○○乃將第二張本票交付予被訴人乙○○向本院聲請取得強
      制執行命令假扣押被告名下威致公司股票三千一百四十九
      張，詎被告虛構威致公司稅務會計即被訴人丙○○於八十
      八年五月間要求其簽發六張面額共六千五百萬元本票供逃
      稅之用，由被告將六張面額共六千五百萬元本票交付威致
      公司會計即被訴人戊○○，同年七月間，被告覺得不妥，
      向被訴人戊○○要求取回，被訴人戊○○表示已經丟掉，
      然被訴人乙○○竟偽造第二張本票，向本院聲請本票裁定
      強制執行等事實，分別於九十二年三月三十一日與同年五
      月五日，先後二次向臺灣臺南地方法院檢察署誣告被訴人
      丙○○、戊○○犯詐欺罪與被訴人乙○○犯偽造有價證券
      罪（九十二年度發查字第八三八號、發查字第一三一九號
      、九十二年度偵字第七四三０號、偵字第七四三一號），
      經檢察官偵查結果，以被訴人丙○○、戊○○與乙○○犯
      罪嫌疑不足，於九十二年九月八日以九十二年度偵字第七
      四三０號、第七四三一號處分不起訴。因認被告涉犯刑法
      第一百六十九條第一項之誣告罪嫌。
二、按犯罪事實應依證據認定之，無證據不得認定犯罪事實，刑
    事訴訟法第一百五十四條第二項定有明文。此所謂認定犯罪
    事實之證據，無論其為直接或間接證據，均須達於通常一般
    人均不致有所懷疑，而得確信其為真實之程度，始得據為有
    罪之認定，若其關於被告是否犯罪之證明未能達此程度，而
    有合理性懷疑之存在，致使無法形成有罪之確信，根據「罪
    證有疑、利於被告」之證據法則，即不得遽為不利被告之認
    定（最高法院二十九年上字第三一○五號、四十年臺上字第
    八六號、七十六年臺上字第四九八六號判例意旨參照）。次
    按誣告罪之成立，以告訴人所訴被訴人之事實必須完全出於
    虛構為要件，若有出於誤會或懷疑有此事實而為申告，以致
    不能證明其所訴之事實為真實，縱被訴人不負刑責，而告訴
    人本缺乏誣告之故意，亦難成立誣告罪名。又告訴人所訴事
    實，不能證明其係實在，對於被訴人為不起訴處分確定者，
    是否構成誣告罪，尚應就其有無虛構誣告之故意以為斷，並
    非當然可以誣告罪相繩（最高法院九十六年度台上字第一五
    六三號判決意旨參照）。
三、公訴人認被告涉有誣告犯行，無非係以證人即被訴人辛○○
    、庚○○、丙○○、戊○○、乙○○、證人丁○○於偵查中
    之證述，臺灣花蓮地方法院檢察署九十一年度發查字第一八
    四號卷刑事告訴狀，臺灣花蓮地方法院檢察署九十二年度偵
    字第六八七號卷內刑事告訴狀，臺灣花蓮地方法院檢察署九
    十一年度發查字第一八四號卷被訴人辛○○與證人丁○○供
    述筆錄，系爭土地所有權移轉登記案所附戶口名簿影本與所
    有權狀影本，臺灣臺南地方法院檢察署九十二年度偵字第一
    一一四０號案卷內告訴人即被告供述筆錄，臺灣花蓮地方法
    院檢察署九十一年度偵字第九四九號不起訴處分書、臺灣臺
    南地方法院檢察署九十二年度偵字第一一一四０、七四三０
    、七四三一號不起訴處分書等為其主要論據。
四、訊據被告固坦承於上揭對被訴人辛○○、庚○○、丙○○、
    戊○○與乙○○等人提出偽造文書、詐欺與偽造有價證券之
    告訴，惟堅詞否認有何公訴意旨所指誣告犯行，供稱：（一
    ）伊將所有坐落台南市○○區○○段面積三分七釐的土地移
    轉登記予被訴人庚○○，作為與證人丁○○共同購買系爭土
    地之出資，因伊具備自耕農身分，故系爭土地借名登記伊名
    義，然被訴人辛○○未經伊同意，卻假冒伊名義申請印鑑證
    明委任書與印鑑證明申請書，並先後將系爭土地所有權全部
    移轉登記予被訴人庚○○，被訴人辛○○涉有偽造文書罪嫌
    ；（二）系爭土地前已向銀行貸款四億多元，但事後未經伊
    同意，竟又以其中之十一筆土地，擔保國鼎公司向銀行辦理
    七億二千萬元貸款，此顯然超貸，而被訴人庚○○為國鼎公
    司之負責人，伊才對被訴人庚○○提出偽造文書告訴；（三
    ）被訴人丙○○告知威致公司之董事均需要開立本票，以幫
    助威致公司逃漏稅，伊才在被訴人戊○○告知金額下簽發第
    一張本票，伊並無簽發第二張本票，且伊與被訴人乙○○並
    無債務關係，然被訴人乙○○卻持伊未簽發之第二張本票，
    假扣押伊名下之威致公司股票，伊對被訴人丙○○、戊○○
    、乙○○等人分別提出詐欺、偽造有價證券之告訴，雖然事
    後被檢察官為不起訴處分，但只是檢察官認定證據不足而已
    ，伊並沒有誣告等語。
五、誣告辛○○偽造文書部分：
（一）系爭土地係證人丁○○於七十八至七十九間陸續與地主簽
      訂買賣契約所購買，而借名登記於具有自耕農身分之被告
      名義一節，業據證人辛○○於本院審理時證稱：「（問：
      土地當初是何人所購買？）是丁○○所購買，手續也是我
      辦的；（問：當初丁○○在購買土地的時候，過程中己○○有無出現過？）沒有；（問：是否知道，丁○○要將土
      地過戶到己○○名下？）因為那些都是農地，而丁○○並
      沒有自耕農的身分，所以借用有自耕農身分的己○○的名
      義先辦理登記；（問：花蓮縣壽豐鄉○○段第二八之一五
      號等二十八筆土地，當初是在何時購買的？）七十八年到
      七十九年間購買的；（問：己○○何時設籍在你的戶籍？
      ）七十九年間；（問：為何己○○要設籍在你的戶籍？）
      為了購買花蓮的農地，必須在花蓮設籍一年，所以己○○
      才會設籍在我的戶籍」等語明確（見本院卷第八八至九十
      頁），證人丁○○於本院審理時證述：「（問：花蓮縣壽
      豐鄉○○段第二八之一五號等二十八筆土地，是不是你親
      自購買的？）是的；（問：當時花了多少錢購買的？）我
      是在七十九年買的，買了十幾甲，實際購買價格已經忘記
      了，一甲大約六百萬元；（問：你買的土地當中，為何有
      二十八筆要借用己○○的名義？）因為我雖然有自耕農身
      分，但是因為同時我是「威致鋼鐵公司」的負責人，所以
      不能夠登記。剛開始我是借代書辛○○的名義，因為己○○在安南區只有一小部份的土地，當時如果己○○將台南
      的這些農地移轉之後，名下已無農地，就可以移轉到其他
      縣市去購買農地，所以我才會由己○○將他在安南區的農
      地登記我太太庚○○的名義，然後由他到花蓮去取得自耕
      農的證明書，才可以辦理登記。當時是因為考量己○○是
      我太太的弟弟，信任他，才借用他的名義辦理登記」等語
      （見本院卷第九四至九五頁），另證人庚○○亦證稱：「
      （問：花蓮縣壽豐鄉○○段第二八之一五號等二十八筆土
      地，是何人出資購買的？）是我先生丁○○出資購買的；
      （問：你弟弟有無出錢購買？）他都沒有出錢；（問：這
      筆土地據被告說，估價一千萬元，做為他在花蓮土地的出
      資，是否實在？）不實在，他在花蓮的土地完全都沒有出
      資」等語（見本院卷第一四九頁），均互核相符。
（二）雖被告辯稱：伊以臺南市○○區○○段面積三分七釐的土
      地（按應係臺南市○○區○○段五八號土地）登記予被訴
      人庚○○，並以該土地價值一千一百萬元作為與證人丁○○合夥購買系爭土地之出資云云。然查：被告先後於偵查
      中供稱：「（問：至學的土地是何人出資購買？）我和丁○○共買的，我出資多少已忘了」云云（見九十一年度發
      查字第一八四號卷第一四六頁）、「（問：花蓮土地你佔
      多少股份？）我只知道我出資一千萬」云云（見九十三年
      度偵字第一三九三號卷第四九頁），此均與上開所辯出資
      一千一百萬元款項不符，被告是否有出資購買系爭土地已
      有疑義；況系爭土地之買賣原因發生日期，均在七十八、
      七十九年間，此有卷土地附登記簿可查，而被告所有坐落
      臺南市○○區○○段五八號土地，係於八十年三月十三日
      ，以買賣為登記原因，而於同年四月三十日辦理所有權移
      轉登記予被訴人庚○○，有土地登記謄本一件可稽（見臺
      灣花蓮地方法院檢察署九十一年度偵字第九四九號卷第四
      十頁），縱認被告係有將臺南市○○區○○段五八號土地
      出售予被訴人庚○○，然證人丁○○早於七十八、七十九
      年間即已完成購買系爭土地事宜，被告如何於八十年間再
      以臺南市○○區○○段五八號土地，作價一千一百萬元而
      與證人丁○○合夥購買系爭土地？況被告亦自承伊事後以
      該臺南市○○區○○段五八號土地向銀行貸款九百萬元，
      伊使用該筆貸款投資建設公司等語（見本院卷第一００、
      一一四頁），則被告如以該臺南市○○區○○段五八號土
      地之價值，作為投資於購買系爭土地款項，如何能事後又
      以臺南市○○區○○段五八號土地向銀行貸款，並將貸款
      所得供己使用，可徵被告上開所辯，並非實在。參以，被
      告於告訴辛○○偽造文書案件中，業於偵查中陳稱：伊登
      記為系爭土地名義人後，即將系爭土地之所有權狀交由威
      致公司之會計保管，並將印鑑章寄放在證人辛○○處，且
      被告亦自承曾將伊戶籍遷往證人辛○○之戶籍地，復經承
      辦檢察官調閱證人辛○○之戶籍資料，被告直至八十七年
      十二月十五日始將戶籍自證人辛○○之戶籍地遷回台南市
      ，此有全戶戶籍資料查詢結果表附卷可參，準此，若被告
      確係有出資購買系爭土地，焉有將系爭土地之土地所有權
      狀、印鑑章分別交由威致公司、證人辛○○保管之理，且
      被告於登記為系爭土地名義人前，確實有將戶籍遷往證人
      辛○○之戶籍地，益徵證人辛○○、丁○○、庚○○上開
      所證被告僅係系爭土地之借名登記名義人並非土地買受人
      一節，應堪信實。
（三）證人辛○○於八十七年八月二十八日在花蓮縣壽豐鄉戶政
      事務所，以被告名義申請印鑑證明、委任書與印鑑證明申
      請書，再於同年十月、十一月間分別持向花蓮縣壽豐鄉地
      政事務所辦理系爭土地中二八一之十五地號等十二筆、三
      四六地號等十六筆土地所有權移轉登記於證人庚○○名下
      一節，此為證人辛○○所肯認，且有卷附印鑑、印鑑登記
      申請書、印鑑證明申請書、印鑑登記證明申請書、土地登
      記申請書、土地買賣所有權契約書、土地登記清冊、免稅
      證明書、土地所有權狀、聲請印鑑證明委任書等可查（見
      臺灣花蓮地方法院檢察署九十一年度發查字第一八四號卷
      第八至一三頁）。雖證人辛○○於本院審理時先證稱：其
      辦理系爭土地移轉登記予證人庚○○時，被告已知悉且事
      後也無表示任何意見云云（見本院卷第八八頁），然隨即
      更稱：「（問：你在辦理土地過戶之前，有無告知己○○
      ？）忘記了」云云（見本院卷第九十頁），證人辛○○於
      辦理系爭土地移轉登記予證人庚○○時，是否事先取得被
      告之同意，已非無疑；又證人辛○○如何取得系爭土地之
      所有權狀及被告之印鑑章，憑以辦理系爭土地之所有移轉
      登記予證人庚○○一節，其前於被訴偽造文書案件中，先
      供稱：被告的印鑑及系爭土地之所有權狀均由丁○○保管
      ，由丁○○提供證件云云；復改稱：除了系爭土地之所有
      權狀係由丁○○郵寄給伊外，其餘之身分證件及印鑑章係
      由被告所郵寄給伊辦理云云（見九十一年度發查字第一八
      四號卷第一四０、一四三頁），另於本院審理時證稱：「
      己○○的印章、身分證以及所有的權狀，都是交由丁○○
      全權處理；印鑑是丁○○公司寄給我的」云云（見本院卷
      第八八、九十頁），顯見證人上開先後陳詞，有諸多不符
      之處；參以證人辛○○明確證稱其係依照證人丁○○之指
      示，而辦理系爭土地之所有權移轉登記等語（見本院卷第
      八八頁），且被告之印鑑登記申請書及買賣契約書均由證
      人辛○○代書事務所人員代為簽名（見本院卷第九十頁）
      ，此亦為證人辛○○所肯認，準此，被告雖僅係系爭土地
      之借名登記名義人，然其有無同意辦理系爭土地之所有權
      移轉予證人庚○○一事，並非全然無疑，則被告是否虛構
      事實而誣告證人辛○○涉嫌偽造文書之犯行，尚難遽以憑
      認。
六、誣告庚○○詐欺、偽造文書部分：
（一）查國鼎公司（登記負責人原為被訴人庚○○之女郭素惠，
      事後變更為庚○○）前於八十六年十一月十四日向中國農
      民銀行開元分行貸款六億元（下稱：國鼎公司貸款案），
      並由被告提供系爭土地中之三二─五、三八─三、三八
      ─五、三九─三九、七七─一二、三四四、三四六、三五
      九、三六０、三六二、三六三地號十一筆土地，辦理最高
      限額七億二千萬之抵押權設定登記為擔保，且被告亦擔任
      該貸款案之連帶保證人等情，此有卷附土地登記謄本十一
      份、中國農民銀行開元分行九十一年十二月十九日（九十
      一）農開（授）字第三六一號函在卷可參（見臺灣花蓮地
      方法院檢察署九十二年度偵字第六八七號第三至十五、九
      五至一０一頁）。又被告於偵查、及本院審理中均供稱：
      伊在國鼎公司之貸款案，雖然有簽名、對保，然不知實際
      貸款金額，當時威致公司的會計說董事均要簽名，伊就簽
      名，直至九十一年間請領土地登記謄本時，才知道該十一
      筆土地貸款七億二千萬元，然當時該十一筆土地之公告現
      值僅六千五百萬元，有冒貸嫌疑，伊擔心一旦國鼎公司倒
      閉，伊無法負擔清償責任等語（見臺灣臺南地方法院檢察
      署九十二年度偵字第一一一四０號卷第十六頁、本院卷第
      一五四至一五五頁）。經查：被告名下之前開十一筆土地
      ，雖於八十六年十月二十八日設定最高限額抵押權七億二
      千萬予中國農民銀行，然實際擔保國鼎公司之貸款金額僅
      六億元，且當時國鼎公司之負責人為證人庚○○之女郭素
      惠，並非證人庚○○之情，有前開土地登記謄本、中國農
      民銀行開元分行九十一年十二月十九日（九十一）農開（
      授）字第三六一號函在卷檢附之借據可參，而被告於本院
      審理時，亦陳稱：「庚○○為國鼎公司之負責人」等語（
      見本院卷第一五五頁），顯見被告對於國鼎公司之貸款案
      金額，甚至國鼎公司之負責人均有所誤認。
（二）被告為國鼎公司貸款案之連帶保證人，當國鼎公司有違約
      之情事，即必須與國鼎公司連帶清償六億元貸款甚明，又
      被告僅係系爭土地之借名登記名義人，當系爭土地之所有
      權人丁○○欲將之提供擔保國鼎公司貸款之擔保時，衡情
      ，被告並無置喙之餘地，此從被告連國鼎公司實際貸款金
      額若干，甚至國鼎公司之負責人均有所誤認，即可證之，
      則被告辯稱：伊雖然有簽名、對保，然不知實際貸款金額
      等語，並非無可採信；又依被告於九十一年十月二日對證
      人庚○○所提出偽造文書等告訴所檢附之上開十一筆土地
      之土地登記謄本所示，抵押權設定之債務人為「庚○○」
      、「國鼎營造股份有限公司」，則被告上開供稱伊直至九
      十一年間請領土地登記謄本時，才知道該十一筆土地貸款
      七億二千萬元，然當時該十一筆土地之公告現值僅六千五
      百萬元，有冒貸嫌疑，則以被告主觀上既誤認證人庚○○
      為國鼎公司之負責人，而上開十一筆土地又被貸款遠逾公
      告現值之七億二千萬元，其認有冒貸、超貸之情事，顯係
      可能誤認或懷疑有此事實，尚難認係出於故意捏造不實之
      事實；參以，被告於偵查中亦供稱：「（問：有何補述？
      ）本件告訴狀載被告庚○○，是我弄錯了；（問：你到底
      要告誰？）告丁○○，因為是他叫我去簽名對保的，他是
      威致公司的董事長，我是董事」等語（見臺灣臺南地方法
      院檢察署九十二年度偵字第一一一四０號卷第十七頁），
      益徵，被告於國鼎公司貸款案對於證人庚○○所提出之詐
      欺告訴，應係出於誤認或懷疑，不得謂此即屬於誣告。
（三）另被告前以系爭十一筆土地，事後又於八十七年十月間，
      遭證人辛○○偽造文書，而將該十一筆土地辦理所有權移
      轉登記予證人庚○○，而對證人庚○○提出偽造文書告訴
      一節，此據本院核閱臺灣花蓮地方法院檢察署九十二年度
      偵字第六八七號、臺灣臺南地方法院檢察署九十二年度偵
      字第一一一四０號庚○○被訴偽造文書等案卷明確。查被
      告名下之系爭土地，前於八十七年十月、十一月間，經證
      人辛○○分二次辦理所有權移轉登記予證人庚○○，而被
      告係懷疑證人辛○○上開辦理土地所有權移轉登記過程，
      有偽造文書之嫌一節，業如前述，則證人庚○○既係系爭
      土地之受移轉登記名義人，被告懷疑證人庚○○涉有偽造
      文書罪嫌而提出告訴，亦難認有何誣告之故意。
七、誣告丙○○、戊○○詐欺；乙○○偽造有價證券部分：
（一）威致公司為了要成為股票上市公司，必須要分散股份，因
      此證人丁○○乃以被告為人頭股東，事後經威致公司會計
      丙○○計算結果，發現被告名下的威致公司股票價值大約
      是五千五百萬元左右，證人丁○○為了避免被告擅自出售
      股票，乃要求被告簽發第一張本票一節，此據證人丁○○
      於本院審理時證稱明確（見本院卷第九六頁），又被告於
      威致公司之關係企業「威藝公司」簽發第一張本票時，證
      人丁○○、丙○○、戊○○均在場，且被告將該第一張本
      票交由證人丙○○，事後被告曾向證人丙○○索討該第一
      張本票，然經證人丙○○告知其已將該第一張本票交予證
      人丁○○而予拒絕，此亦據證人丙○○、戊○○於本院審
      理時證述在卷（見本院卷第一０一至一０二、一０四頁）
      ，且被告亦不否認上情（見本院卷第一００頁），則被告
      確有簽發第一張本票交予證人丙○○一事，應無疑義。
（二）又第二張本票之簽發過程，此據證人丁○○具結證稱：「
      （問：第二張本票的簽發過程？）因為我跟己○○說，第
      一張本票的時效快到期了，所以己○○再另外開一張五千
      五百萬元的本票還給我，以延續第一張；（問：第二張有
      無指明受款人是乙○○？）沒有；（問：為何第二張不指
      明受款人是乙○○？）當時也沒有管那麼多；（問：第二
      張本票為何只有己○○的印章，沒有簽名？）這是己○○
      自己拿給我的；（問：如何證明印章是己○○的？）這我
      不知道；（問：有無其他證明，可以證明第二張本票是己○○自己簽發的？）沒有，因為當時是己○○簽發之後，
      自己拿給我的」等語（見本院卷第九七至九八頁）；證人
      丙○○於本院審理時具結證稱：「（問：後來為何開立第
      二張本票？）因為第一張本票是由我保管，後來因為時效
      快過期，我就將第一張本票交給丁○○，請他處理；（問
      ：第二張本票開立的過程？）我不清楚；（問：是否知道
      第一張本票為何指明受款人是乙○○？）我不清楚，但是
      當時己○○在場，他也有同意；（問：為何第二張本票就
      沒有指明受款人是乙○○？）這部分我不清楚」（見本院
      卷第一０一至一０二頁），證人戊○○於本院審理時，亦
      具結證稱：「（問：有無收過己○○交給你的六千五百萬
      元本票？）沒有；（問：他有無交給你任何本票過？）沒
      有；（問：己○○有無交過任何本票給你？）沒有。我只
      知道當時他在我們「威藝公司」的辦公室簽了五千五百萬
      元的本票（即第一張本票），因為我們辦公室沒有隔間，
      我在場，所以看得到；（是否知道己○○後來有簽了第二
      張本票？）我不知道」（見本院卷第一０四頁），是依上
      開證人所言，被告究竟有無開立第二張本票，固有上開證
      人丁○○證言可憑，然觀諸前後第一張本票、第二張本票
      之簽發填載方式（見臺灣臺南地方法院檢察署九十二年度
      發查字第一三一九號卷第十六至十七頁），第一張本票係
      被告以手寫填入發票人姓名、金額、受款人、到期日、身
      分證字號、地址，此亦經被告自承該本票確實係伊所開立
      無誤，然相較於第二張本票上之發票日、到期日，係由尋
      常之數字橡皮圖章蓋用，金額數字，亦係由電腦打字列印
      ，而發票人欄，僅蓋有被告之印文，且未書寫被告之地址
      及身分證字號，則該紙第二張本票之製作過程，並未見有
      何被告親自書寫之處，顯與被告簽發第一張本票之習慣不
      同，是否第二張本票亦係被告簽發後交予證人丁○○，已
      非無疑；參以，證人丁○○於偵查中證稱：「（問：這些
      本票如何來的？）這些本票是己○○簽發給我，它是延續
      八十五年九月三十日那些本票來的，因為時間快到了，所
      以我要求他再簽給我；（問：為何八十五年九月三十日這
      些本票沒有還給己○○？）會計為了證明八十八年九月二
      十五日簽發的這些票延續前些本票所以未還給他」等語（
      見臺灣臺南地方法院檢察署九十二年度發查字第一三一九
      號卷第二九至三十頁），則以，第二張本票既係為延續第
      一張本票而來，如第二張本票亦係被告所親自簽發，何以
      證人丁○○於收受第二張本票後，仍未將第一張本票撕毀
      作廢或交還予被告，此顯與常情不符，是被告辯稱：伊並
      未簽發第二張本票，該紙本票係遭偽造一節，尚非全然無
      可採信。
（三）證人丁○○借用證人乙○○名義，於九十二年三月三日以
      第二張本票為債權依據，持向本院聲請假扣押裁定，同年
      月六日，聲請在一千五百萬元範圍內，假扣押執行被告之
      威致公司股票，復於同年月二十八日，以第二張本票向本
      院聲請本票裁定，此據證人乙○○於偵查中供明在卷，且
      於本院審理時證述屬實，並有假扣押聲請狀、假扣押執行
      聲請狀、執行命令、本票裁定聲請狀、民事裁定各一件附
      卷可稽（見臺灣臺南地方法院檢察署九十二年度偵字第七
      四三０號卷第二九至三十頁二五至三二頁），而被告自陳
      與證人乙○○僅屬點頭之交，雙方從無任何生意往來或金
      錢借貸關係，對證人乙○○更未負有任何金錢債務等語在
      卷，是以，被告既認知伊在證人丙○○告知下，僅有簽發
      第一張本票，交予證人戊○○，且伊向證人戊○○索討未
      回，詎事後竟由證人乙○○持伊未簽發之第二張本票，向
      本院取得假扣押被告所有威致公司股票三千一百四十九張
      ，並向法院聲請本票准許強制執行民事裁定，因而向乙○○與丙○○及戊○○提出前開告訴，則被告所申告之事實
      ，並非全然無因，其以所知之事實經過，而據以提出告訴
      ，目的應係查明是非曲直，此非誣告罪成立與否之要件；
      雖被告於上開對於證人丙○○、戊○○之告訴事實，曾提
      及伊受證人丙○○之要求，簽發六張面額共六千五百萬元
      之本票交予證人戊○○供逃稅之用，而為證人丙○○、戊○○所否認，且迄今亦查無被告究竟有無簽發上開六千五
      百萬元之本票，則被告是否所述不實，固屬有疑，然縱認
      被告此部分之指述不實，惟此與被告所提告訴之目的，係
      為查明第二張本票係遭人偽造一事，並無直接關聯性，是
      被告上開之告訴，亦難認有故意捏造虛偽之事實，自與誣
      告罪之要件，尚有未合。
八、綜上所述，被告對於證人即被訴人辛○○、庚○○、乙○○
    、丙○○、戊○○之前揭告訴案件，雖均經檢察官以無積極
    證據證明為由，而為不起訴處分確定，然被告所訴之事既非
    完全出於憑空造，所訴事實尚非全然無因，尚難認被告有
    何誣告之故意，自不能僅憑證人即被訴人辛○○、庚○○、
    乙○○、丙○○、戊○○等之前揭不起訴處分確定，即遽認
    被告有虛構誣告之故意，而以誣告罪相繩。本件公訴人所舉
    之證據與指出之證明方法，尚有合理性之懷疑存在，未得使
    本院確信被告犯罪，此外，本院於應依或得依職權調查證據
    之範圍內，復查無其他積極證據可資認定被告涉有前開誣告
    罪嫌，因而應認為不能證明其誣告犯罪，依法自應為無罪判
    決。
據上論斷，應依刑事訴訟法第三百零一條第一項，判決如主文。
本案經檢察官甲○○到庭執行職務。
中　　華　　民　　國　　96　　年　　5 　　月　　31　　日
　　　　　　　　　刑事第三庭    審判長法　官  鄧希賢
                                      法  官  包梅真
                                      法  官  張銘晃
以上正本證明與原本無異。
如不服本判決應於送達後10日內向本院提出上訴狀。
                                      書記官  林憶梅
中　　華　　民　　國　　96　　年　　6 　　月　　1 　　日
